臺灣高雄地方法院刑事判決　　　　　　　95年度易字第1384號
公　訴　人　臺灣高雄地方法院檢察署檢察官
被　　　告　戊○○
選任辯護人　顏萬文律師
上列被告因背信案件，經檢察官提起公訴（92年度偵續字第226
號），本院判決如下：
    主  文
戊○○無罪。
    理  由
一、公訴意旨略以：被告戊○○原係執業代書，因支票於民國86
    年7 月間已成為拒絕往來戶，信用不良而無法向銀行貸款。
    告訴人丁○○、丙○○○夫妻於86年4 月間購買高雄市○○
    區○○路107 巷27號2 樓之房屋（86年6 月23日登記在其女
    許詩喻名下），原擬向中國信託商業銀行（以下簡稱中國信
    託）貸款新臺幣（下同）230 萬元，因無法貸得上開貸款之
    額度，乃委託代書戊○○代為向華信銀行行股份有限公司（
    以下簡稱華信銀行）申辦貸款，當時並偕同被告至華信銀行
    三民分行，由告訴人丁○○存款1,000 元申請開戶帳號為00
    0-0000000000-0號，並填寫貸款所需之相關資料，由告訴人
    2 人簽發授權書、空白本票（因貸款額度尚未確定），並由
    告訴人丁○○在華信銀行貸款空白申請書上簽名，並將證件
    、印章交付被告，但事後該筆貸款並未辦妥，被告並已將1,
    000 元返還告訴人丁○○，並由被告取走上開帳戶及提款卡
    ，表示該向華信銀行貸款行為已中止，告訴人丁○○乃委託
    其他代書另向中國信託貸款194 萬。該期間（86年7 月20日
    ），被告因向案外人乙○○購買基地坐落高雄市○○區○○
    段485 地號、建物門牌高雄市○○區○○街47號4 樓之房屋
    ，因被告支票於86年7 月間已成為拒絕往來戶，信用不良而
    無法向銀行貸款，乃思以告訴人丁○○、丙○○○作為借款
    人、擔保人，以使高雄市○○街47號4 樓之房屋辦理房貸之
    目的，竟意圖損害於本人之利益，向告訴人丁○○、丙○○○佯稱如果將高雄市○○街47號4 樓之房屋登記在告訴人丙○○○名下，則東門路之房屋貸款案可增加貸款額度，並於
    86年7 月23日將高雄市○○街47號4 樓之房地登記在告訴人
    丙○○○名下，並趁前開向華信銀行三民分行貸款之機會，
    以告訴人丁○○為借款人（丁○○當時誤以為係以高雄市○○區○○路107 巷27號2 樓之房屋貸款而簽名於空白之貸款
    申請書上）、丙○○○為保證人，向華信銀行三民分行貸款
    170 萬元，並以高雄市○○街47號4 樓之房屋設定抵押權作
    為擔保，而為違背任務之行為，嗣華信銀行核貸170 萬元，
    由被告用以支付房屋出售人乙○○。期間，高雄市○○街47
    號4 樓之房屋貸款均由被告繳納，並於88年3 月16日由被告
    登記回自己名下，計自86年9 月9 日放款至88年繳納15期後
    ，開始繳息不正常，嗣後因被告未繳清華信銀行之貸款，華
    信銀行乃聲請拍賣高雄市○○街47號4 樓之房地，共拍賣10
    7 萬7 千元，因不足清償華信銀行貸款，直至90年9 月13日
    ，告訴人丁○○所有位於臺北縣三重市○○○路256 巷 104
    號之房屋遭法院拍賣27萬元，足以生損害於告訴人丁○○等
    人。被告雖因購買高雄市○○街房地，自己無法辦理貸款，
    而擅以告訴人丁○○為借款人、告訴人丙○○○為保證人向
    華信銀行貸款170 萬元，然已盡力繳交貸款，雖因遭他人倒
    債致上開房地無法避免被拍賣之地步，事後並已積極籌款減
    免被害人之損害，惟仍無解於背信罪之成立，因認被告涉犯
    刑法第342條第1項之背信犯嫌。
二、程序部分（證據能力之審查）：
    按被告以外之人於偵查中向檢察官所為之陳述，除顯有不可
    信之情況者外，得為證據，刑事訴訟法第159 條之1 第2 項
    定有明文。查本件證人梁慶祥、易蓮花、陳宗陽於偵查中經
    具結之供述，具有被告以外之人審判外陳述之性質，屬傳聞
    證據，惟經本院依法提示予以調查，檢察官對此均未表示異
    議，且經本院審酌該書面作成時無違法情事，亦無任何顯有
    不可信之情況，自應適宜為本案之證據。
三、按犯罪事實應依證據認定之，無證據不得推定其犯罪事實。
    又不能證明被告犯罪者，應諭知無罪之判決，刑事訴訟法第
    154 條第2 項、第301 條第1 項定有明文。又事實之認定，
    應憑證據，如未能發現相當證據，或證據不足以證明，自不
    能以推測或擬制之方法，為裁判基礎（最高法院40年台上字
    第86號判例參照）；而告訴人之告訴，係以使被告受刑事訴
    追為目的，是其陳述是否與事實相符，仍應調查其他證據以
    資審認（最高法院52年台上字第1300號判例參照），易言之
    ，即藉由補強證據之存在，以增強或擔保告訴人陳述之證明
    力（最高法院87年度台上字第2176號判決要旨參照）。且認
    定犯罪事實所憑之證據，雖不以直接證據為限，間接證據亦
    包括在內，然無論直接證據或間接證據，其為訴訟上之證明
    ，須於通常一般之人均不致有所懷疑，而得確信其為真實之
    程度者，始得據為有罪之認定，倘其證明尚未達到此一程度
    ，而有合理之懷疑存在而無從使事實審法院得有罪之確信時
    ，即應由法院諭知被告無罪之判決（最高法院40年台上字第
    86號、30年台上字第816 號、76年台上字第4986號判例意旨
    參照）。
四、公訴人認被告戊○○涉有上開背信犯行，無非係以告訴人 2
    人之指訴，及高雄市○○街47號4 樓房屋向華信銀行貸款案
    之相關資料、不動產買賣契約書、土地建築改良物買賣所有
    權移轉契約書、所有權狀、執行法院執行通知、及臺北縣三
    重市○○○路256 巷104 號房屋之異動相關資料等證據資料
    ，為其論據。訊據被告戊○○對於高雄市○○街47號4 樓之
    房地登記在告訴人丙○○○名下，並以告訴人丁○○為借款
    人、丙○○○為保證人，向華信銀行貸款170 萬元，並以高
    雄市○○街47號4 樓之房屋設定抵押以之事實固然坦承不諱
    ，惟矢口否認有何背信犯行，辯稱：伊受告訴人2 人之委託
    代為購買高雄市○○路107 巷27號2 樓之房屋，因告訴人2
    人資力不足，而無法取得所需之貸款數額，正好當時伊購買
    上開正順街47號4 樓的房屋，為順利幫告訴人2 人取得上開
    東門路房屋之貸款，乃暫時將上開正順街之房屋登記在告訴
    人丙○○○名下，並由告訴人丙○○○擔任保證人，正順街
    房屋之貸款實際上由伊繳納，事後卻因繳不出來而遭拍賣，
    伊乃純粹幫忙，且經過告訴人2 人同意等語。經查：
  (一)訊據證人即告訴人丁○○、丙○○○對於以丁○○為借款人
    ，丙○○○為連帶保證人，在華信銀行關於上開正順街房屋
    貸款案之貸款申請書、本票、授權書、房屋修繕借款約定書
    上簽名之事實均不否認（見偵2 卷第10、11、65至67頁），
    而經本院檢視卷附上開華信銀行關於上開正順街房屋貸款案
    之貸款申請書所記載之內容，已經載明本件貸款係以高雄市
    ○○街47號4 樓之房屋及土地為擔保品之房屋貸款，有貸款
    申請書1 紙在卷可稽（見偵2 卷第20、21頁），則告訴人 2
    人所簽署之上開貸款文件上既已載明本件正順街房屋貸款之
    擔保品明細，告訴人2 人焉能任意推諉不知詳情？且佐以本
    件正順街貸款金額高達170 萬元，而另件告訴人2 人所指稱
    欲以上開東門路房屋向華信銀行貸款金額為230 萬（見偵2
    卷第8 、9 頁），2 者金額均屬甚鉅，衡以常情，告訴人2
    人對於貸款文件內容當十分謹慎小心，對於契約擔保品標的
    應有一定之瞭解，渠等所稱不知悉上開正順街貸款案等情，
    均與常理有悖，而不可採，顯見告訴人2 人對於上開正順街
    貸款案應該知情。而按照金融界貸款流程，銀行辦理貸款人
    員均需與借款人及連帶保證人辦理「對保」手續，以確認係
    借款人及連帶保證人本人申請貸款，而非遭人冒名申貸，且
    貸款核准後，均會照會借款人本人款項撥付時間及金額，以
    確認款項確實由借款人本人支用，據此，質諸證人即承辦正
    順街房屋貸款之華信銀行員工梁慶祥於偵查中具結證稱：本
    件貸款係告訴人丁○○親自到華信銀行借錢，並由其本人取
    走撥款帳戶存摺等語（見偵5 卷第40、41頁），要與上開金
    融界貸款流程互核相符，其證詞應堪採信，顯見本件正順街
    房屋貸款案確係告訴人丁○○本人親自到華信銀行辦理貸款
    ，並無告訴人2 人所稱遭被告挪用另件東門路房屋貸款案之
    資料等情。再參以本件正順街貸款係由被告負責繳納乙節，
    為被告及告訴人所不爭執，而該筆貸款僅繳納至88年1 月29
    日為止，被告即未再繳納，而由華信銀行進行催收作業，有
    華信銀行往來明細查詢表1 份在卷可稽（見偵2 卷第61、62
    頁），而該正順街房屋及土地則於88年3 月16日由告訴人丙○○○名下移轉登記予被告，亦有高雄市稅捐稽徵處苓雅分
    處96年11月21日函覆本院所附之高雄市土地卡1 份在卷可稽
    ，而在實務上，辦理土地及房屋移轉登記均需所有人親自或
    委託代理人辦理，顯見確係由告訴人丙○○○於88年3 月16
    日將上開正順街房屋及土地移轉登記予被告，然告訴人丁○○之貸款卻未同時移轉予被告，則若告訴人2 人未同意被告
    將其所購買之正順街房屋及土地登記予丙○○○名下，並借
    用丁○○名義向華信銀行貸款，告訴人丙○○○豈會於88年
    間將上開房屋及土地移轉登地予被告後，而不要求被告同時
    承受被告丁○○之貸款？益徵告訴人2 人事前確有同意被告
    將其所購買之正順街房屋及土地登記予丙○○○名下，並借
    用丁○○名義向華信銀行貸款，而由丙○○○擔任連帶保證
    人。至告訴人2 人所指訴不知情被告將其所購買之正順街房
    屋及土地登記予丙○○○名下，並借用丁○○名義向華信銀
    行貸款，而由丙○○○擔任連帶保證人云云，要與本院上開
    調查證據結果相悖，不足採認。
  (二)此外，公訴人復未能提出任何積極證據足資證明被告有何背
    信之事實，是公訴人認被告涉有背信之犯嫌，即無足夠之證
    據可資證明。
五、綜上所述，公訴人所指被告涉犯上開犯行，要屬不能證明，
    應為無罪之諭知。
據上論斷，應依刑事訴訟法第301 條第1 項，判決如主文。
本案經檢察官甲○○到庭執行職務。
中　　華　　民　　國　　96　　年　　12　　月　　13　　日
                  鳳山刑事第一庭審判長法  官 黃三友
                                      法　官 林芳華
                                      法  官 陳盈吉
以上正本證明與原本無異。
如不服本判決應於收受本判決後10日內向本院提出上訴書狀，並
應敘述具體理由，如未敘述上訴理由者，應於上訴期間屆滿後20
日內補提理由書狀於本院（均須按他造當事人之人數附繕本）「
切勿逕送上級法院」。
中　　華　　民　　國　　96　　年　　12　　月　　13　　日
 　　　　　　　　　　　　　　　       書記官  吳俊達
